【裁判字號】    97,審救,21
【裁判日期】    970923
【裁判案由】    訴訟救助
【裁判全文】
臺灣臺北地方法院民事裁定              97年度審救字第21號
聲  請  人  甲○○
                        弄17.
            乙○○
上列聲請人因與華南商業銀行股份有限公司請求清償債務事件，
聲請訴訟救助，本院裁定如下：
    主  文
聲請駁回。
    理  由
一、本件聲請意旨略以：聲請人就本院97年度北簡字第17908號
    判決提起上訴，固應繳納上訴費用。惟聲請人因景氣低迷所
    致，目前以零工維生，收入不及支出，並為繳納本件訴訟費
    用而四處告貸無門，於一時之間實無力支出本件訴訟費用，
    且前開訴訟聲請人並非顯無勝訴之望。為此，依民事訴訟法
    第107條規定，聲請裁定准予訴訟救助云云。
二、按當事人無資力支出訴訟費用，且非顯無勝訴之望者，依民
    事訴訟法第107條規定，法院固應依聲請准予訴訟救助，惟
    此項請求救助之事由，依同法第109條第2項及第284條之規
    定，應提出能即時調查之證據以釋明之。而所謂「無資力」
    ，係指窘於生活，且缺乏經濟信用或符合社會救助法之低收
    入戶或其每月可處分之收入及可處分之資產低於一定標準者
    而言。申言之，若非取給於自己或家族所必需之生活費不能
    支出訴訟費用，且無籌措款項以支出訴訟費用之信用技能，
    方能謂之為無資力支出訴訟費用。經查，本件聲請人主張其
    無資力支出訴訟費用乙節，未據提出任何足供本院即時調查
    之證據，以釋明其無資力支出訴訟費用之主張為真實，則聲
    請人空言泛稱依法應許其訴訟救助云云，已難認採。矧本院
    依職權查閱稅務電子閘門財產所得調件明細表結果，聲請人
    甲○○95年度所得總額為新台幣（下同）364,088元、96年
    度所得總額增為461,372元（包括薪資所得315,000元、股利
    憑單43,694元、獎金給予102,678元），且其名下財產尚有
    汽車1輛及對於宏貿商行有限公司之投資金額5,000,000元；
    聲請人乙○○95年度所得總額為198,833元、96年度所得總
    額增為227,235元（包括薪資所得198,000元、股利憑單1,19
    2元、財產交易28,043元），復衡諸聲請人與本案被上訴人
    華南銀行股份有限公司間請求清償借款事件之訴訟標的金額
    為116,076元，應繳第二審裁判費僅1,830元等情，要難據此
    認定聲請人有窘於生活，且缺乏經濟信用而無資力支出本件
    訴訟費用之情形。從而，聲請人聲請訴訟救助，洵非有據，
    應予駁回。
三、爰裁定如主文。
中    華    民    國    97    年    9     月    23    日
              民事第六庭審判長法      官  劉坤典
                              法      官  賴錦華
                              法      官  林秀圓
以上正本係照原本作成
（不得抗告）
中    華    民    國    97    年    9     月    23    日
                              法院書記官  馮姿蓉


司法院資訊處製作；財團法人民間司法改革基金會備份。
